【裁判字號】    97,財管,28
【裁判日期】    980227
【裁判案由】    指定遺產管理人
【裁判全文】
臺灣新竹地方法院民事裁定          97年度財管字第28號
聲  請  人  新興資產管理股份有限公司
法定代理人  乙○○○
非訟代理人  丙○○
上列聲請人聲請選任被繼承人甲○○之遺產管理人事件，本院裁
定如下：
    主    文
選任鄒玉珍律師（住桃園縣中壢市○○路50號10樓）為被繼承人
甲○○（民國38年8月15日出生，身分證統一編號：Ｚ000000 000
號，民國95年11月11日死亡，生前最後住於新竹市○區○○里○○
鄰○○路482巷65弄24號）之遺產管理人。
准對被繼承人甲○○之繼承人為承認繼承之公示催告。
被繼承人甲○○之繼承人，應自本公示催告最後登載公報、新聞
紙或其他相類之傳播工具之日起，捌個月內承認繼承；上述期限
屆滿，無繼承人承認繼承時，被繼承人甲○○之遺產於清償債權
，並交付遺贈物後，如有賸餘餘，即歸屬國庫。
聲請程序費用新臺幣壹仟元由被繼承人甲○○之遺產負擔。
    理    由
一本件聲請意旨略以：
(一)原債權人台灣土地銀行股份有限公司業於民國96年6月12日就
  本案繫屬之本金、利息（含已發生者）、違約金（含已發生者
  ）、墊付費用等債權、擔保物權及其他一切從屬權利一併讓予
  聲請人，並依金融機構合併法第15條第1項第1款、第18條第3
  項之規定，於96年6月12日公告在台灣新生報全國版第6、7、8
  版，此有「債權讓與證明書」可證，是本案之債權業已合法移
  轉，對債務人自公告之日起立即發生效力，合先敘明。
(二)被繼承人甲○○於95年11月11日死亡，其之繼承人均聲明拋棄
  繼承，台灣土地銀行股份有限公司（債權讓與人）係被繼承人
  甲○○之債權人，並受有台灣桃園地方法院95年度促字第3840
  1號支付命令暨確定證明書，嗣台灣土地銀行股份有限公司轉
  讓該筆債權予聲請人，故聲請人自為被繼承人甲○○之債權人
  兼抵押權人，且就本案有利害關係，依法自得聲請選任遺產管
  理人。
(三)又聲請人與被繼承人甲○○間之債權債務關係已因遺產管理人
  遲未選任致懸而未決，長久下去，除聲請人之債權無法獲償，
  權益恐將受損外，因此所增加之利息及違約金亦對其他債務人
  不利，爰依利害關係人之地位，聲請選任被繼承人甲○○之長
  子丁○○為遺產管理人，以利後續財產之處理，並對被繼承人
  甲○○之繼承人為承認繼承之公示催告。
二按繼承開始時，繼承人之有無不明者，由親屬會議於一個月內
  選定遺產管理人，並將繼承開始及選定遺產管理人之事由，向
  法院報明。親屬會議依前條規定為報明後，法院應依公示催告
  程序，定六個月以上之期限，公告繼承人，命其於期限內承認
  繼承。無親屬會議或親屬會議未於前條所定期限內選定遺產管
  理人者，利害關係人或檢察官，得聲請法院選任遺產管理人，
  並由法院依前項規定為公示催告。民法第1177條、第1178條分
  別定有明文。又先順序繼承人均拋棄其繼承權時，由次順序之
  繼承人繼承。其次順序繼承人有無不明或第四順序之繼承人均
  拋棄其繼承權者，準用關於無人承認繼承之規定，民法第1176
  條第6項亦定有明文。
三經查：
(一)聲請人所陳之上開事實，業據其提出債權讓與證明書、債權讓
  與金額表、台灣新生報剪報、戶籍謄本、臺灣桃園地方法院95
  年度促字第38401號支付命令暨確定證明書、本院97年度家聲
  字第611號函稿、繼承系統表為證，復經本院依職權調閱本院
  95年度繼字第694號拋棄繼承事件卷宗核閱無訛，堪信為真實
  。據此，本件被繼承人李雙連之全體繼承人均已拋棄繼承而無
  任何繼承人，其親屬會議亦未於法定期限內選定遺產管理人，
  從而聲請人以利害關係人之身分，聲請本院選任被繼承人甲○
  ○之遺產管理人，洵屬有據。
(二)又聲請人雖聲請選任被繼承人甲○○之長子丁○○為遺產管理
  人，惟丁○○已具狀表示「有關甲○○遺產事件，關係人丁○
  ○等已放棄繼承，已無意願處理遺產，請公有律師團作主處理
  」等語，此有丁○○提出之書狀在卷可稽；是在丁○○意願不
  高之情形下，強令其為遺產管理人，顯難有效積極發揮遺產之
  最大效益，況擔任遺產管理人須熟悉相關法律程序，否則尚有
  稅捐相關法令之罰責，實非一般親屬或其中受有高等教育之知
  識份子卻不具遺產管理相關知識之人必然可勝任，如強令無管
  理意願之被繼承人親屬擔任遺產管理人，不僅陷該任遺產管理
  之人稍有不慎即涉罰責，並徒惹民怨，因此聲請人聲請選任被
  繼承人甲○○之長子丁○○為遺產管理人，尚有未洽。
(三)綜合上情，並經本院依職權函詢新竹律師公會推薦有意願擔任
  遺產管理人職務之律師，經該會以函覆本院參考律師名單，鄒
  玉珍律師為該律師公會所提供之律師，茲審酌律師對法律學有
  專精，持有具高度公信力之專門職業技術執照，對於遺產管理
  事件應較熟稔，較能積極有效地發揮遺產之最大效益，亦較可
  避免債權人債權追索困難之缺失，爰選任鄒玉珍律師為被繼承
  人甲○○之遺產管理人，併依民法第1178條第2項規定為承認
  繼承之公示催告。
四依非訟事件法第157條，裁定如主文。
中    華    民    國    98    年    2     月    27    日
                  家事法庭法  官  謝永昌
正本係照原本作成。
如不服本裁定應於送達後10日內向本院提出抗告狀，並繳納抗告
費新臺幣1,000元。
中    華    民    國    98    年    2     月    27    日
                          書記官  張淑芬


司法院資訊處製作；財團法人民間司法改革基金會備份。
